【裁判字號】    99,交聲更(一),8
【裁判日期】    990520
【裁判案由】    聲明異議
【裁判全文】
臺灣臺南地方法院交通事件裁定     99年度交聲更(一)字第8號
移送機關    交通部公路總局嘉義區監理所臺南監理站
異議人即
受處分人    甲○○
上列異議人即受處分人因違反道路交通管理處罰條例案件，對於
交通部公路總局嘉義區監理所臺南監理站民國98年10月27日所為
之裁決處分（處分案號：嘉監南字第裁74-E00000000號）聲明異
議，經本院以98年度交聲字第1396號裁定異議駁回，異議人不服
提起抗告，經臺灣高等法院臺南分院以99年度交抗字第55號裁定
將原裁定撤銷並發回更審，本院裁定如下：
    主    文
異議駁回。
    理    由
一、原處分意旨略以：異議人即受處分人甲○○（下稱異議人）
    駕駛車牌號碼JD-969號營業一般大貨車，於民國98年8月4日
    5時42分許，行經新竹市○○○路北上車道與中華路（五段
    ）208巷交岔路口時，因闖紅燈，經新竹市警察局第三分局
    （下稱舉發機關）警員攔停製單舉發，嗣經移送機關即交通
    部公路總局嘉義區監理所臺南監理站（下稱原處分機關）以
    其違規事證明確，依道路交通管理處罰條例第53條第1項、
    第63條第1項第3款（原處分漏載第1項第3款）及違反道路交
    通管理事件統一裁罰基準表之規定，裁處異議人罰鍰新臺幣
    （下同）3,600元，並記違規點數3點等語。
二、聲明異議意旨略以：異議人無違規行為，且舉發員警稱闖紅
    燈地點與攔停地點相差2公里之遠，又本件無照片為證（按
    ：抗告狀另稱：77.3公里的攔截處，怎與闖紅燈208巷口的
    的78.5公里視為合理，又依常理南往北公里數應係遞減；且
    依刑事訴訟程序，非合法合理取得的證物，不能當為審理之
    依據，舉發員警同為共事員警，僅依個人之目睹即舉發異議
    人，不能作為審理之證據），為此聲明異議，請求撤銷原處
    分等語。
三、按汽車駕駛人，行經有燈光號誌管制之交岔路口闖紅燈者，
    處1,800元以上5,400元以下罰鍰；並記違規點數3點，道路
    交通管理處罰條例第53條第1項、第63條第1項第3款分別定
    有明文。
四、經查：
  (一)異議人駕駛車牌號碼JD-969號營業一般大貨車，於上開時地
    因闖紅燈，經舉發機關警員攔停製單舉發，並經原處分機關
    裁處如前所述之裁罰等情，有新竹市警察局98年8月4日竹市
    警交字第E00000000號舉發違反道路交通管理事件通知單及
    原處分機關98年10月27日嘉監南字第裁74-E00000000號裁決
    書各1份附卷可稽。
  (二)異議人雖否認有闖紅燈之行為，並以前詞置辯，然查：
    1.證人即舉發本件之警員張國憲於本院98年度交聲字第1396
      號案件調查時到庭結證稱：「（本件是否你舉發，情形如
      何？）是我舉發的。」、「（是否有攜帶本件舉發地點之
      照片？）有。」、「（你如何知道異議人有闖紅燈的情形
      ？）因為當時係我帶班，我當時是在路口停等紅燈，我坐
      在副駕駛座上，可以很清楚看到我的行向是紅燈，當時北
      上的車道也是紅燈一併亮起左轉箭頭綠燈，該箭頭綠燈就
      是慢車道之車輛左轉之用。」、「（當時異議人行向為何
      ？）是在西濱公路南往北行駛。」、「（看到異議人闖紅
      燈時如何處置？在何處攔下？）異議人係在77.6公里處闖
      紅燈，當我們就開啟警示燈攔停該車輛。在77公里尚未到
      達78公里處就有請異議人靠邊停車，異議人係在78.6公里
      處停車。」、「（你是否可以看到異議人行向號誌？）我
      看不到異議人通過該交岔路口的上方號誌，但是該路口的
      行向號誌共有四個，我看的到我警車右前方南往北的號誌
      。」、「（是否另有補充？）至於我們為何在77.6公里處
      對他攔車的動作是因為該西濱道路中間沒有缺口，無法在
      快車道上攔下異議人，所以才到78.6公里有缺口處請異議
      人停車。」等語在卷（見本院98年度交聲字第1396號聲明
      異議案件98年12月1日訊問筆錄）。
    2.又經本院依職權向舉發機關函查本件違規地點等相關位置
      後，舉發機關於99年4月26日以竹市警三分五字第0990014
      368號函覆本院，其中說明欄第二點覆稱：「(一)違規單所
      載違規地點『西濱公路北上中華路208巷巷口』與『西濱
      公路北上78.6公里』處係屬同一路口。(二)西濱公路（台61
      ）路段，往北里程數係依序遞減。(三)違規車輛JD-969號，
      於西濱公路北上78.6公里處闖越（即西濱公路北上中華路
      208巷巷口）紅燈後，舉發員警遂驅車至西濱公路北上77.
      6公里處（即新竹市○○○路與宮口街口）始攔停違規車
      輛」等語，有該函暨函附之相關位置照片、地圖及現場顯
      示圖等件在卷可參（見本院99年度交聲更（一）字第8號
      卷第10至23頁）。
    3.經將異議人於聲明異議狀中稱其遭舉發於「西濱公路北上
      中華路208巷口處」闖紅燈（見本院98年度交聲字第1396
      號卷第3頁），以及本件舉發員警張國憲利用地圖標示相
      關位置之現場圖、舉發機關上開函文說明欄第二點中有關
      「違規單所載違規地點『西濱公路北上中華路208巷巷口
      』與『西濱公路北上78.6公里』處係屬同一路口」（見本
      院99年度交聲更（一）字第8號卷第23頁、第10頁）等語
      相核，足認異議人與舉發機關就本件違規地點係在西濱公
      路北上中華路（五段）208巷巷口處，並無疑義。
    4.再參以舉發機關上開函文所附之照片資料所示，「西濱公
      路北上中華路（五段）208巷巷口」處即為「西濱公路北
      上78.6公里」處，且往北里程數係依序遞減，以及舉發員
      警攔停違規車輛的位置乃係在北上77.6公里處（即新竹市
      ○○○路與宮口街口）乙節，亦可認定。
    5.至證人即舉發本件之警員張國憲於本院98年度交聲字第13
      96號案於98年12月1日調查時之證言固稱：異議人係在77.
      6公里處闖紅燈，員警開啟警示燈攔停該車輛，在77公里
      尚未到達78公里處就有請異議人靠邊停車，異議人係在78
      .6公里處停車等語，經核證人張國憲雖係誤將本件之違規
      地點與攔停地點分別位於「西濱公路北上幾公里處」之公
      里數陳述相反，然依其證言仍可確認：證人即舉發員警在
      發現異議人在西濱公路北上車道闖紅燈後，即往北追逐異
      議人所駕駛之車輛並於違規處向前追逐約1公里處攔停異
      議人，亦即其證明異議人闖紅燈遭攔停之證明力應不因此
      而有所不同。
    6.又本院98年度交聲字第1396號案件前於98年12月1日當庭
      勘驗證人張國憲所提錄影光碟之勘驗結果為：「本件交岔
      路口南往北設有號誌管制，號誌管制南北各一，在北邊的
      號誌燈號設計是供南往北車輛觀看之用，所以號誌之情形
      在站立號誌南方的人看的清楚。」，有該日調查筆錄在卷
      可稽。經將上開勘驗結果與舉發員警張國憲於98年12月8
      日提出於本院「當時所處位置之照片」2幀相核，舉發員
      警即證人張國憲當時所在位置雖為東向西，但確實可以看
      見南向北之號誌運作情形，是其於本院證稱：「我看不到
      異議人通過該交岔路口的上方號誌，但是該路口的行向號
      誌共有四個，我看的到我警車右前方南往北的號誌。」等
      語，應堪可採信。
    7.至異議人質疑舉發員警稱闖紅燈地點與攔停地點相差2公
      里之遠等語，然查，依證人張國憲上開證言，舉發員警發
      現異議人闖紅燈即開啟警示燈攔停該車輛，其後異議人才
      停車等語觀之，本件闖紅燈地點與攔停地點間有相當之距
      離，乃屬合理之情形，異議人自不可以此資為其無闖紅燈
      之證明。
    8.依上所述，異議人於上開時間駕車行經新竹市○○○路北
      上車道與中華路（五段）208巷之有燈光號誌管制之交岔
      路口時闖紅燈，嗣後遭舉發員警攔停之事實，應可認定。
  (三)復按警方取締交通違規事件，其以照相、錄影方式取證者，
    固足為違規之證明，惟鑑於交通違規事實往往驟然而現、稍
    縱即逝，若硬性要求舉發員警不分違規情節一律必須預留證
    據，俾便事後提出供法院審查，除有現實技術可行性之困難
    外，將大幅提高交通管理之行政成本，並嚴重削弱道路交通
    管理之行政效能，此絕非立法者制定道路交通管理法規之本
    意。是縱員警舉發本件違規之時並未完整採證，然對於未依
    號誌行駛之瞬間違規事件，係有賴員警發現違規情事而製單
    舉發，尚難期待舉發員警能迅即拍照存證或為其他之舉證。
    本件證人為依法執行勤務之警員，與異議人毫無怨懟，衡情
    當無自陷偽證罪而構詞誣賴異議人之理，異議人之違規行為
    既經本件製單之警員張國憲於本院調查時結證在卷，而其所
    述之內容核無矛盾或違背經驗法則之處，其證詞應可採信，
    而得為本院判斷之依據。異議人雖否認有闖紅燈之違規行為
    ，惟未提出確實事證以供本院調查，是其所辯尚非可信，異
    議人確有上揭違規行為應可認定。
五、綜上所述，異議人駕駛車牌號碼JD-969號營業一般大貨車，
    有於上開時地闖紅燈之違規行為，既可認定，則原處分機關
    依道路交通管理處罰條例第53條第1項、第63條第1項第3款
    （原處分漏載第1項第3款）及違反道路交通管理事件統一裁
    罰基準表之規定，裁處異議人罰鍰3,600元，及記違規點數3
    點之處分，於法核無不當。本件異議為無理由，應予駁回。
六、據上論斷，應依道路交通管理處罰條例第87條第2項、道路
    交通案件處理辦法第19條，裁定如主文。
中    華    民    國    99    年    5     月    20    日
                      交通法庭  法  官  張家瑛
以上正本證明與原本無異。
如不服本裁定，應於收受送達後5日內向本院提出抗告狀。（應
附繕本）
                                書記官  李淑惠
中    華    民    國    99    年    5     月    21    日

司法院資訊處製作；財團法人民間司法改革基金會備份。
